【裁判字號】    97,易,3479
【裁判日期】    980330
【裁判案由】    傷害
【裁判全文】
臺灣臺北地方法院刑事判決              97年度易字第3479號
公  訴  人  臺灣臺北地方法院檢察署檢察官
被      告  甲○○
                    （另案
上列被告因傷害案件，經檢察官提起公訴（97年度調偵字第881
號），被告於準備程序中就被訴事實為有罪之陳述，經本院裁定
改行簡式審判程序，判決如下：
    主  文
甲○○傷害人之身體，處有期徒刑捌月，減為有期徒刑肆月，如
易科罰金以銀元參佰元即新臺幣玖佰元折算壹日。
    事實及理由
一、本件除補充在場與被害人林彥儒發生衝突之陳冠宇、應志宏
    二人，係以共同殺人罪經判決確定；另與被害人之友人彭志
    傑發生衝突之王壽昌，則經認定持皮帶刀刺入彭志傑左胸及
    腹部成傷，而判決傷害罪確定，均與本件被告甲○○之犯行
    不同，有各該判決在卷可憑外；其餘犯罪事實及證據，均引
    用檢察官起訴書之記載。
二、按被告行為後，刑法部分條文業於民國九十四年二月二日經
    總統以華總一義字第０九四０００一四九０一號令修正公布
    ，並自九十五年七月一日起生效施行；復參酌最高法院九十
    五年五月二十三日第八次刑事庭會議決議意旨，現行刑法第
    二條第一項之規定，係規範行為後法律變更所生新舊法律比
    較適用之準據法，於現行刑法施行後，自應適用現行刑法第
    二條第一項之規定，為「從舊從輕」之比較。而刑法第二百
    七十七條第一項之條文雖未修正，惟關於罰金刑部分，刑法
    分則編各罪所定罰金刑之貨幣單位原為銀元，依修正前刑法
    第三十三條第五款規定為一元（銀元）以上。又依罰金罰鍰
    提高標準條例規定，就七十二年六月二十六日前修正之刑法
    部分條文罰金數額提高二至十倍，其後修正者則不提高倍數
    ，並依現行法規所定貨幣單位折算新臺幣條例規定，以銀元
    一元折算新臺幣三元。修正後刑法第三十三條第五款則規定
    ：「罰金：新臺幣一千元以上，以百元計算之。」，並增訂
    刑法施行法第一條之一：「中華民國九十四年一月七日刑法
    修正施行後，刑法分則編所定罰金之貨幣單位為新臺幣。九
    十四年一月七日刑法修正時，刑法分則編未修正之條文定有
    罰金者，自九十四年一月七日刑法修正施行後，就其所定數
    額提高為三十倍。但七十二年六月二十六日至九十四年一月
    七日新增或修正之條文，就其所定數額提高為三倍」。從而
    ，現行刑法第三十三條第五款所定罰金刑最低數額，較之修
    正前提高，自以修正前刑法第三十三條第五款規定有利於被
    告。是以前開整體綜合比較罪刑之結果，係以九十五年七月
    一日生效施行前之刑法規定，較有利於被告，故依現行刑法
    第二條第一項前段規定，自應適用被告行為時之法律即修正
    前之刑法規定論處。
三、核被告甲○○所為，係犯刑法第二百七十七條第一項之傷害
    罪；其為七十七年三月十六日生，於本件行為時（九十四年
    九月二十二日）係十四歲以上未滿十八歲之人，故依刑法第
    十八條第二項規定減輕其刑。爰審酌被告行為時年紀尚輕，
    其於衝突之初，動手毆打被害人林彥儒後，隨即轉與黃俊儒
    發生扭打（此部分業經黃俊儒撤回告訴，判決公訴不受理確
    定），過程中並向黃俊儒表示停手、不要再打等語，業經證
    人黃俊儒結證在卷（見九十六年度偵續字第六九號卷第一九
    八頁），堪認被告當時確因處於群體衝突之中，一時衝動失
    慮而為本件犯行，並無刻意尋釁之惡意，惟本件究屬細故衍
    生之衝突，被告徒手毆擊被害人林彥儒頭部成傷，所生危害
    非輕，其於本案審理時雖供承犯行，然未能與告訴人即被害
    人林彥儒父母達成和解等一切情狀，量處如主文前段所示之
    刑。又被告犯罪時間在九十六年四月二十四日以前，且符合
    中華民國九十六年罪犯減刑條例規定之減刑要件，應減其刑
    期二分之一。末按，依被告行為時之刑法第四十一條第一項
    前段規定：「犯最重本刑為五年以下有期徒刑以下之刑之罪
    ，而受六個月以下有期徒刑或拘役之宣告，因身體、教育、
    職業、家庭之關係或其他正當事由，執行顯有困難者，得以
    一元以上三元以下折算一日，易科罰金」，其易科罰金折算
    標準，依修正前罰金罰鍰提高標準條例第二條前段（現已刪
    除）規定，就原定數額提高為一百倍折算一日，是以本件被
    告行為時之易科罰金折算標準，應以銀元三百元即新臺幣九
    百元折算為一日；然修正後刑法第四十一條第一項前段則規
    定：「犯最重本刑為五年以下有期徒刑以下之刑之罪，而受
    六個月以下有期徒刑或拘役之宣告者，得以新臺幣一千元、
    二千元或三千元折算一日，易科罰金」，故比較修正前後之
    易科罰金折算標準，現行規定並未較有利於被告，故依刑法
    第二條第一項前段，併依修正前刑法第四十一條第一項前段
    及廢止前罰金罰鍰提高標準條例第二條規定，諭知易科罰金
    之折算標準。
據上論斷，應依刑事訴訟法第二百七十三條之一第一項、第三百
十條之二、第二百九十九條第一項前段，刑法第二條第一項、第
十八條第二項、第二百七十七條第一項，修正前刑法第四十一條
第一項前段，刑法施行法第一條之一，刪除前罰金罰鍰提高標準
條例第二條，現行法規所定貨幣單位折算新臺幣條例第二條，中
華民國九十六年罪犯減刑條例第二條第一項第三款、第七條、第
九條，判決如主文。
本案經檢察官楊展庚到庭執行職務。
中   華   民   國   九 十 八   年   三   月   三 十   日
                  刑事第十一庭  法  官  劉方慈
以上正本證明與原本無異。
如不服本判決應於收受送達後10日內向本院提出上訴書狀，並應
敘述具體理由；其未敘述上訴理由者，應於上訴期間屆滿後20日
內向本院補提理由書（均須按他造當事人之人數附繕）「切勿逕
送上級法院」。
                                書記官  林妙穗
中   華   民   國   九 十 八   年   三   月   三 十   日


司法院資訊處製作；財團法人民間司法改革基金會備份。
